臺灣高等法院交通事件裁定　　　　　　　　　　　　九十二年度交抗字第九六七號
　　抗　告　人
　　即受處分人　甲○○
右抗告人因違反道路交通管理處罰條例案件，不服臺灣板橋地方法院九十二年度交聲
更（二）字第二九、三十號，中華民國九十二年七月三十日裁定，提起抗告，本院裁
定如左：
        主  文
抗告駁回。
        理  由
一、抗告意旨略以：板橋市○○○路文化路，該路段之十字路口改為紅燈不能右轉，
    （前可右轉），不但未豎立標誌，且未公告周知，一介市民豈會知曉？依辭彙注
    解：「所謂闖紅燈，係橫越紅燈號下，闖了過去。」闖係指猛衝，又指不待許可
    而直入（直直走）。抗告人未衝過紅燈號下，而係右轉，何來闖紅燈？道路交通
    安全規則第九十條並未明文規定紅燈右轉即是闖紅燈的違規行為，原裁定豈能類
    推解釋，顯然違反罪刑法定主義。道路安全規則係一行政命令，命令的位階豈可
    凌駕法律的位階？否則置憲法第一七二條（命令與憲法或法律抵觸者無效）於何
    地？更何況正在修訂之道路交通管理處罰條例草案將紅燈右轉從輕處罰，因此如
    認為紅燈右轉即是闖紅燈，極為不合邏輯。又同一時間、地點因紅燈右轉而被距
    十字路口約三十公尺處之警員攔下，因機車臨時係向舍弟所借，縱末帶行照，但
    依大法官第五○三號解釋：「除處罰之性質與種類不同，必須採用不同之處罰方
    法或手段，以達行政目的所必要者外，不得重複處罰，．．而處罰種類相同者，
    如從一重處罰已達行政目的時，及不得在就其他行為併予處罰，始符合憲法保障
    人民權利之意旨。」又我國社會秩序維護法第二十四條第二項：「一行為而發生
    二以上之結果，從一重處罰，．．．」該員警既已開具未帶行照之罰單，豈可再
    開具闖紅燈及不服交通指揮之二張罰單，亦即未帶行照之罰單起因於紅燈右轉，
    未帶行照之罰單與紅燈右轉及不服交通指揮之二張罰單，有相牽連關係，係一相
    同之交通違規案件，在同一時間、同一地點是否容許可任由同一警員，以不同違
    規行為連續開立三張罰單？其適法性值得商榷，可見員警濫用公權力至為明顯。
    基於一事不兩罰之原則，請鈞院撤銷原裁定。
二、按汽車駕駛人，行經有燈光號誌管制之交岔路口闖紅燈者，處新臺幣一千八百元
    以上五千四百元以下罰鍰；又汽車駕駛人，違反道路交通管理處罰條例第五十三
    條規定者，除依原條款處罰鍰外，並予記違規點數三點，道路交通管理處罰條例
    第五十三條、第六十三條第一項第三款分別定有明文。又按行為人有道路交通管
    理處罰條例之情形者，應填製舉發違反道路交通管理事件通知單，並於被通知人
    欄予以勾記，其通知聯，當場舉發者，應填記駕駛人或行為人姓名、性別、出生
    年月日、地址、
    獲之駕駛人或行為人為受處分人時，應將該通知單填記後交付該行為人簽名或蓋
    章收受之；拒絕簽章者，並記明其事由，視為已收受，違反道路交通管理事件統
    一裁罰標準及處理細則第十一條第一項第一款定有明文。又涉及數處罰規定時可
    否併合處罰，因行為之態樣、處罰之種類及處罰之目的不同而有異，如係實質上
    之數行為違反數法條而處罰之結果不一者，得併合處罰。大法官解釋第五○三號
    可資參照。
三、經查，本件抗告人即受處分人甲○○騎乘車號ＥＥＮ｜三九○號輕型機車，於九
    十年二月三日晚上八時許，沿臺北縣板橋市○○○路行駛，駛至與文化路設有燈
    光號誌管制之交岔路口時，闖越紅燈逕行右轉文化路之違規事實，業經臺北縣政
    府警察局板橋分局查報函陳舉發無誤，有該分局九十一年五月二十八日板警刑裁
    字第○九一○○一四一○八號函檢送舉發警員答辯報告書等影本附卷可稽（參見
    原審九十一年交聲字第九五三號卷第三頁）。抗告人雖具狀稱縱伊逕行右轉，亦
    係屬同條例第六十條第二項第三款「不遵守道路交通標誌、標線、號誌之指示」
    之違規，並非闖紅燈云云。惟抗告人已坦認有於上揭時地紅燈右轉之行為，除該
    燈光號誌另有右轉綠燈指示號誌或經交通警察、其他交通稽查人員指揮其右轉外
    ，其不遵守紅燈號誌管制停車之指示，仍逾越停止線繼續行駛，不論係逕行直行
    或左、右轉，均屬闖紅燈之違規行為。抗告人騎乘機車不依道路現場交通號誌指
    示駕駛，而執詞辯以不知號誌改換、未設明顯標誌云云及曲解「闖紅燈」警舉發
    有何違誤情事，其據以舉發之事實認定堪信為正確，抗告人辯稱其此違規行為應
    依同條例第六十條第二項第三款規定處罰，容有誤解。另抗告人稱其此未帶行照
    之違規行為已繳清罰緩，因闖紅燈與未帶行照有相牽連關係，係一相同之交通違
    規案件，基於一事不兩罰之原則，不應再罰闖紅燈之違規行為云云。惟抗告人所
    稱已向台南監理站繳清六百元罰款領回駕駛執照一事，乃係抗告人另有未帶行車
    執照之違規行為遭舉發罰款，違反行政上之作為義務；與抗告人所指闖紅燈為違
    反行政上之不作為義務，雖同屬罰鍰之處罰，惟闖紅燈與未帶行照為實質上之數
    行為違反數法條，處罰之行政目的亦不相同，揆諸前揭說明及解釋意旨，並無違
    反重複處罰之情形，抗告人所辯違反一事不二罰鍰原則云云，自無足採。從而，
    本件抗告人闖紅燈之事實明確，員警舉發後因抗告人拒收，員警乃於舉發單上已
    經記明「拒簽收」及「當場告知應到案時間地點及權利義務」等事項，有該舉發
    通知單在卷可稽，依首開規定，視為抗告人已收受。原審認舉發事實為實，援引
    上開規定裁處罰鍰新臺幣三千六百元，並依首揭規定，將原處分撤銷，就本件抗
    告人違規行為，除處予罰鍰外，並應予記違規點數三點，經核尚無不合，抗告意
    旨稱伊並無闖紅燈且原處分有違反一事不二罰鍰原則，而指摘原裁定不當，為無
    理由，應予駁回。
四、據上論結，應依道路交通管理處罰條例第八十九條，道路交通案件處理辦法第二
    十六條，刑事訴訟法第四百十二條，裁定如主文。
中    華    民    國      九十三      年     一        月       九      日
                              臺灣高等法院交通法庭
                                  審判長法  官  許  增  男
                                        法  官  許  宗  和
                                        法  官  周  煙  平
右正本證明與原本無異。
不得再抗告。
                                        書記官  蕭  麗  珍
中　　　華　　　民　　　國　　九十三　　年　　　一　　　月　　 十五 　　日
